臺灣新竹地方法院刑事判決　　　　　　　　　　　　　　九十年度易字第二二號
　　公　訴　人　臺灣新竹地方法院檢察署檢察官
　　被　　　告　佑群工程有限公司　　設桃園縣桃園市○○路一二六巷二四號
　　兼代 表 人　乙○○
　　共　　　同
　　選任辯護人　陳俊傑律師
右列被告等因違反台灣地區與大陸地區人民關係條例等案件，經檢察官提起公訴（九
十年度偵字第四一號、第九八六號），本院判決如左：
    主  文
佑群工程有限公司被訴違反台灣地區與大陸地區人民關係條例部分無罪；被訴違反就
業服務法部分免訴。
乙○○無罪。
    理  由
壹、無罪部分：
一、公訴意旨略以：
    被告乙○○係被告佑群工程有限公司之代表人，被告乙○○明知魏友生係大陸地
    區人民，竟於民國八十八年四月間某日起，未經依法申請許可，以日薪新台幣（
    下同）一千三百元至一千六百元不等之代價予以雇用，分別在新竹縣竹東鎮（起
    訴書誤載為竹東市）之竹東高中與新竹縣竹北市首璽企業大樓（起訴書漏載新竹
    縣竹北市）等處工地內，從事板模工之工作，嗣於八十九年七月十三日在新竹市
    ○○街三六之一號近竹為警查獲，因認被告乙○○違反臺灣地區與大陸地區人民
    關係條例第十五條第四款不得僱用大陸地區人民在台灣地區從事未經許可之工作
    之規定，被告佑群工程有限公司則依同條第四項科以罰金云云。
二、按犯罪事實應依證據認定之，無證據不得推定其犯罪事實，刑事訴訟法第一百五
    十四條定有明文。又認定不利於被告之事實，需依積極證據，茍積極證據不足為
    不利被告事實之認定時，即應為有利於被告之認定，更不必有何有利之證據。最
    高法院三十年上字第八三六號著有判例可資參照。
三、訊之被告乙○○固坦承其為被告佑群工程有限公司之代表人，被告佑群工程有限
    公司確有承攬竹東高中及首璽企業大樓等處之模板結構體工程，惟自始至終均否
    認有何雇用魏友生在台灣從事未經許可之工作之犯行，辯稱根本不認識魏友生。
四、公訴人認被告乙○○、佑群工程有限公司涉有前述罪嫌，無非以證人魏友生於法
    務部調查局新竹縣調查站（下稱新竹縣調查站）詢問時之證詞、魏友生隨身攜帶
    寫有「吳0000000000」之紙條、證人甲○○於新竹縣調查站之證述，
    以及證人丙○○、張新火之偵訊筆錄為其論據。經查：
（一）證人即大陸地區人民魏友生係於八十九年七月十三日，在新竹市○○街三十之
      四號三樓其所承租之租屋處附近為新竹縣調查站人員所查獲，而非在被告承攬
      之工地所查獲，此觀之八十九年度偵字第四七七六號偵查卷內刑事案件移送書
      與調查站筆錄即明。
（二）證人魏友生於新竹縣調查站接受調查時固證稱：「我每天早上七時前往新竹市
      天公壇，在該廟前等候僱主載我到工地打工，打工處所不一定，一般係受僱做
      建築房屋拆模後將突出多餘之水泥塊整平工作，有時做清潔工，工作地點我均
      不清楚‧‧我平日並沒有固定的僱主，工作均由僱主自行前往天公壇載我前往
      工地點僱用我」等語（見八十九年度偵字第四七七六號偵查卷原卷第十五至十
      七頁）。但查證人魏友生並未敘及其係受被告所雇用，且遍查全卷，證人魏友
      生自查獲時起至九十年一月九日遭遣返回大陸止，從未曾在新竹縣調查站或偵
      查庭或任何處所，當面或就被告乙○○之口卡、照片指認過被告乙○○係雇用
      其之雇主；警、調或公訴人亦均未曾帶同證人魏友生前往起訴書所指之竹東高
      中或首璽企業大樓等處，向證人魏友生詢以是否為其曾經工作之地點。而如前
      述，證人魏友生於案件繫屬本院前之九十年一月九日業已遣返大陸，有內政部
      警政署大陸地區人民新竹處理中心九十一年三月十九日竹服字第０九一一二二
      號函在卷可稽，本院自無從對此查證。從而，證人魏友生是否係被告雇用，是
      否曾在竹東高中或首璽企業大樓打工，均值懷疑。
（三）又證人魏友生接受新竹縣調查站人員調查時，提出一紙書有「吳000000
      0000」之紙條，並對此陳稱：「該紙條是我一個月前我打工時一位僱主留
      給我聯絡的行動電話號碼」（見八十九年度偵字第四七七六號偵查卷原卷第十
      六頁）。次查，證人甲○○自承「0000000000」係其使用之行動電
      話號碼，且其為冠良營造有限公司（下稱冠良公司）之工地主任，冠良公司於
      八十八年間承包竹東高中教學支援中心大樓興建工程與首璽企業大樓工程，此
      二工程之模板部分均轉包予被告佑群企業有限公司，因此與被告乙○○有所聯
      繫（見本院九十年九月十日訊問筆錄，八十九年度偵字第四七七六號偵查卷原
      卷第九頁反面）。準此，冠良公司既從事房屋興建工程，適與證人魏友生前述
      其有時前往建築房屋之工地打工等語相合，而證人甲○○姓吳且為冠良公司之
      工地主任，所使用之「0000000000」行動電話號碼復為證人魏友生
      所得悉，實有相當之理由足以令人合理地懷疑證人魏友生乃冠良公司所雇用，
      證人魏友生因此得知證人甲○○之行動電話號碼。雖證人甲○○於新竹縣調查
      站調查時稱：見過證人魏友生在竹東高中、首璽企業大樓擔任模板工，聽其口
      音係大陸廣東人士，私下聊天時被告乙○○卻說證人魏友生來自澳門，至於行
      動電話只有被告乙○○知道，證人魏友生應係從被告乙○○處得知云云。然證
      人甲○○於初次偵訊時即改稱：其並未說私下聊天時知道魏友生是澳門人，也
      不知道是否為被告乙○○所雇用（見八十九年度偵字第四七七六號偵查卷原卷
      第四二頁反面）；於本院訊問時更陳稱：不確定證人魏友生是否在冠良公司之
      工地打工，亦不確定是否為被告雇用，當時在新竹縣調查站時是說被告乙○○
      所請的人來自澳門，並非指證人魏友生，且因為調查站人員說證人魏友生是大
      陸人，其才說聽口音像大陸廣東人，也是因為調查站人員說魏友生是外勞，而
      被告有請外勞作模板，才會說電話號碼應該是從被告乙○○處得悉（見本院九
      十年九月十日訊問筆錄）。是以，證人甲○○前後所述已非一致。況依前述，
      實有相當之理由足以令人合理地懷疑證人魏友生乃冠良公司所雇用，而新竹縣
      調查站當時係將證人甲○○同列本件被告一併移送地檢署（八十九年十一月一
      日始經公訴人為不起訴處分），則證人甲○○就是否雇用大陸地區人民魏友生
      一節，顯然與被告處於利害相反之立場，其所為有利於己但不利於被告之證詞
      ，當不可遽信。又衡諸常情，雇主倘欲留下聯絡電話與受雇人聯繫，斷無留下
      他人行動電話號碼、他人姓氏之可能與必要，而證人魏友生所持紙條上記載之
      雇主姓氏、電話號碼俱非被告所有，該字跡以肉眼即可看出與被告乙○○當庭
      所書字跡不同，益徵被告並非雇用證人魏友生在台工作之雇主。
（四）證人即魏友生之房東丙○○固證述魏友生何時來台向其承租房屋，另名證人張
      新火固亦證稱魏友生何時、何地認識證人魏友生，然此揭證詞僅能證明證人魏
      友生何時來台、租屋何處等事實，尚不能證明被告曾雇用證人魏友生工作；且
      遍觀全卷，渠等亦無任何關於證人魏友生受被告雇用之相關證述，自不得引渠
      等之證詞作為不利於被告之認定。
（五）綜合上情，被告所辯未雇用證人魏友生等語，並非虛妄，應堪採信。揆諸前揭
      判例意旨與法條規定，既無積極證據可資證明被告有何上開犯行，又查無其他
      積極證據，自應就此部分為被告乙○○、被告佑群工程有限公司均無罪之諭知
      ，以免冤抑。
貳、免訴部分：
一、公訴意旨略以：
    被告乙○○係被告佑群工程有限公司之代表人，被告乙○○明知林惠興、羅東明
    、梁錫洪，均係澳門居民，且均係以觀光名義申請來台，並未經核准在台灣地區
    工作，被告乙○○竟以被告佑群工程有限公司名義，分別於八十九年二月九日、
    三月二十日、四月間某日，在新竹縣竹北市○○○路竹北農會工地內，以日薪一
    千二百元至一千五百元不等之代價，雇用前開林惠興等三人在前述工地從事模板
    工作，迄於同年五月三日，始以被告佑群工程有限公司名義向行政院勞工委員會
    申請許可聘僱，後於同年五月五日經行政院勞工委員會發函許可，嗣於同年五月
    五日十八時許，在新竹縣竹北市○○街二三四號為警查獲林惠興等三人，並循線
    查得上情（被告乙○○本人因執行業務違反香港澳門關係條例、就業服務法部分
    ，業經本院以八十九年度易字第一０三五號判處罰金新台幣十二萬元確定），因
    認被告佑群工程有限公司應依據香港澳門關係條例第十三條第一項準用修正前就
    業服務法第五十八條第二項之規定科以罰金等語。
二、按犯罪後之法律已廢止其刑罰者，應諭知免訴之判決，刑事訴訟法第三百零二條
    第四款定有明文；又行為後法律有變更者，適用裁判時之法律，刑法第二條第一
    項前段亦有所規定。次按澳門居民受聘僱在台灣地區工作，準用就業服務法第五
    章至第七章有關外國人聘僱管理及處罰之規定，而香港澳門關係條例經行政院令
    自八十六年十一月一日施行，有關澳門部分，亦經行政院令自八十八年十二月二
    十日施行。第按，修正前之就業服務法第四十二條、第五十三條第一款（以上為
    第五章）、第五十八條第一項（以上為第六章）固分別規定：外國人未經雇主申
    請許可，不得在中華民國境內工作；僱主不得聘僱未經許可之外國人；違反第五
    十三條第一款規定，其聘僱人數為二人以上者，處三年以下有期徒刑、拘役或科
    或併科新台幣三十萬元以下罰金。惟就業服務法已於九十一年一月二十三日修正
    公布，原就業服務法第五十三條第一款：「雇主不得聘僱未經許可或許可失效之
    外國人」，修正為就業服務法第五十七條第一款（第五章）；「雇主不得聘僱未
    經許可、許可失效或他人所申請聘僱之外國人」。而原就業服務法第五十八條第
    一項：「違反第五十三條第一款、第二款或第三款規定，其聘僱或留用人數為一
    人者，處六月以下有期徒刑、拘役或科或併科新台幣九萬元以下罰金；其聘僱或
    留用人數為二人以上者，處三年以下有期徒刑、拘役或科或併科新台幣三十萬元
    以下罰金」之規定；第二項：「法人代表人、法人或自然人之代理人、受僱人或
    其他從業人員，因執行業務犯前項之罪者，除處罰其行為人外，對該法人或自然
    人亦科以前項之罰金」，改列為修正後之第六十三條第一項及第二項（第六章）
    ，並修正規定為：「違反第四十四條或第五十七條第一款、第二款規定者，處新
    台幣十五萬元以上七十五萬元以下罰鍰。五年內再違反者，處三年以下有期徒刑
    、拘役或科或併科新台幣一百二十萬元以下罰金」，「法人之代表人、法人或自
    然人之代理人、受僱人或其他從業人員，因執行業務違反第四十四條或第五十七
    條第一款、第二款規定者，除依前項規定處罰其行為人外，對該法人或自然人亦
    科處前項之罰鍰或罰金」。是修正後就業服務法已將五年內第一次違反就業服務
    法第五十七條第一款之行為即原就業服務法第五十三條第一款之行為，改由行政
    機關施以行政罰，而廢止刑罰之規定，行為人於行政機關施以行政罰後，五年內
    再為違反就服務法上開行為者，始以刑罰制裁之，故修正後之就業服務法就行為
    人五年內第一次違反上開規定者，實質上乃已將其原定刑罰除罪化甚明。再者，
    此與公平交易法第三十五條第一項修正後改採先行政再司法之情形，本質上並不
    完全相同，因後者之行為原已構成違法，只是在追訴前，要先由主管機關命其停
    止、改正其行為或採取必要更正措施而逾期未改正等情，始予以追訴處罰，所追
    訴處罰之行為乃係原來之違法行為。此與前者之第一次違反就業服務法應處以行
    政罰鍰並無刑責之情形不同，第一次被查獲後處以行政罰鍰後，五年內再違反就
    業服務法所處刑責之行為係後來之行為，與第一次之行為不同，故上述兩種法律
    修法後之情形並不相同，尚難比附援引，故台灣高等法院法律座談會對於公平交
    易法第三十五條第一項修正前之行為採無罪說，尚不宜適用於就業服務法修正前
    之行為之處罰。
三、經查，本件公訴意旨以被告佑群工程有限公司涉犯修正前就業服務法第五十八條
    第二項聘僱未經許可之外國人、且聘僱人數為二人以上之罪嫌，被告佑群工程有
    限公司之代表人即被告乙○○坦承確有上開情事，核與被告乙○○本人因執行業
    務違反香港澳門關係條例、就業服務法，經本院八十九年度易字第一０三五號判
    決有罪所認定之事實相符，且經本院調閱該卷證資料，亦核與所僱用之林惠興、
    羅東明、梁錫洪於警訊中供述情節大致相符，並有僑務委員會八十九年九月八日
    八十九僑證照字第０四五０四七號函暨附件存於該卷可稽，堪信為真正。惟被告
    佑群工程有限公司行為後，新修正之就業服務法已廢止就該部分行為之刑罰，依
    照前揭說明，被告佑群工程有限公司違反就業服務法部分，自應為免訴之判決。
據上論斷，應依刑事訴訟法第三百零一條第一項、第三百零二條第四款，判決如主文
。
中      華      民      國     九十一     年      七      月    十五    日
                                    臺灣新竹地方法院刑事第一庭
                                        法  官  李  珮  瑜
右正本證明與原本無異。
如不服本判決，應於判決送達後十日內向本院提出上訴狀（應附繕本），上訴於臺灣
高等法院。
                                        書記官  龔  紀  亞
中      華      民      國     九十一     年      七      月    十五    日
